臺灣高等法院高雄分院刑事判決　　　　　　　　　　九十一年度上易字第八七九號
　　上　訴　人
　　即　被　告　乙○○
右上訴人因贓物案件，不服臺灣屏東地方法院九十一年度易字第八二號，中華民國九
十一年二月十九日第一審判決（起訴案號：臺灣屏東地方法院檢察署九十年度偵字第
五九七七號）提起上訴，本院判決如左：
    主  文
原判決關於乙○○部分撤銷。
乙○○連續故買贓物，處有期徒刑陸月，如易科罰金，以參佰元折算壹日。
    事  實
一、楊啟賢（所犯竊盜罪經原審同案判處有期徒刑十月確定）基於意圖為自己不法所
    有之概括犯意，先於民國九十年九月十一日上午八時許，在屏東縣枋寮鄉○○村
    ○○路十號前，竊取甲○○所有之車號ＺＺＸ－７８０號機車，復於同年月十三
    日凌晨二時，在屏東縣佳冬鄉○○路九十二號前，竊取羅永吉所有之車號ＺＺＩ
    －４８７號機車，又於同年月十三日上午十一時許，在屏東縣潮州鎮○○里○○
    路九十六號前，竊取林芳嬌所有之車號ＧＫ２－５１５號機車，均得手後，於同
    年月十四日下午四時至五時許，先後每隔數分鐘，分三次騎至乙○○開設於屏東
    縣枋寮鄉○○村○○路四五二號之機車行，乙○○明知上開機車為來路不明之贓
    車，仍基於概括犯意，以每輛新台幣（下同）三千元之價格，於上開時日，先後
    三次故買之，嗣將機車藏置於其所有位於屏東縣枋寮鄉○○○段五十八號檳榔園
    工寮內，迄楊啟賢另因毒品案件到案時向警方供出上情，警方因而循線於九十年
    九月十六日十九時許查獲。
二、案經屏東縣警察局枋寮分局報告臺灣屏東地方法院檢察署檢察官偵查起訴。
    理  由
一、訊據上訴人即被告乙○○（下稱被告）坦承確將上揭楊啟賢騎來之三部機車置於
    前開檳榔園工寮內等情在卷，雖否認有何故買贓物之犯行，辯稱：楊啟賢騎車來
    賣時說車子是自己及家人的，我檢查每輛機車均有鑰匙，鑰匙孔均未被破壞，且
    引擎號碼亦未經過變造，另外，我有要求楊啟賢要提出車子的證照，楊啟賢說要
    回家去拿，先暫時將機車寄放在我那裡，嗣因我開設之機車行太窄，所以才將機
    車放在檳榔園工寮內，豈知楊啟賢一直沒拿行照來，迄於當（十六）日警員前來
    我所開設之機車行詢問時，我即主動說明楊啟賢欲騎乘機車來販賣之事，並引導
    警員察看前開三部機車云云，經查：被告明知前開機車為失竊之贓車，仍以每部
    三千元之價格故買之一節，業據其於警訊時供承：「（問：警方所查獲之三部失
    竊機車是如何停放你工寮內？）答：是我向一位佳冬鄉之男子購買的車，所以停
    放在工寮內。」、「（問：該失竊機車是何人、何時、何地偷竊賣給你，每部多
    少錢收購？）答：是叫楊啟賢，於九十年九月十四日下午四時許，他騎這失竊機
    車來，該機車每部為新台幣三千元，共計九千元，我不知道他是何時何地偷竊之
    機車。」、「（問：你是否知道是失竊之機車？）答：知道。」等語明確，此外
    ，復有屏東縣枋寮分局搜索扣押筆錄、扣押物品目錄表、扣押物品收據、保領結
    、車輛竊盜資料個別查詢報表及查獲時所攝之相片八幀附卷可稽，雖被告嗣以鑰
    匙孔未被破壞、引擎號碼未經變造及曾要求楊啟賢提出行照一節為辯，然參以同
    案被告楊啟賢係於同一日連續三次騎三輛機車來店兜售，且被告自承與同案被告
    楊啟賢並不相識，及被告係以開設機車行為業理應有更高之警覺性等情觀之，被
    告豈有未加懷疑前開機車為贓車之理？再據前開查獲時所攝之相片觀之，三部機
    車中即有二部未掛車牌，而被告仍執意故買並將之藏置於前開工寮內，業如前述
    ，顯見被告已明知該三部機車為來路不明之贓車，另被告於警訊及偵查中坦承欲
    以每部三千元之價格向楊啟賢買受前開機車等語，已如前述，則由前開失竊機車
    相片所示，該三部機車之新舊程度、排氣量及車況均有所不同，何以被告均欲以
    每部三千元之價格買受之，亦徵被告確知該機車為贓車仍故買之無訛，是被告事
    後翻異前詞，否認故買贓物云云，顯為推諉飾卸之詞，不足採信，至被告雖舉證
    人即其妹婿陳賢坤以證明被告曾要求楊啟賢需提出車輛證照一節，縱若屬實，亦
    難認定被告並無故買贓物之明知，況證人陳賢坤亦證稱伊當時也覺得很奇怪等語
    ，益徵被告辯稱不知為贓車一節為不可採，是以，被告犯行，堪以認定。另被告
    聲請傳訊證人即警員蔡振茂、陳啟超、失竊機車車主林芳嬌及共同被告楊啟賢等
    人，然本件事證已臻明確，無傳訊之必要，附此敘明。
二、核被告所為係犯刑法第三百四十九條第二項之故買贓物罪，公訴人起訴刑法第三
    百四十九條第一項收受贓物罪，容有未洽，然其基本事實同一，本院自得審究，
    併變更檢察官起訴法條，被告先後三次故買之犯行，時間緊接，方法相同，觸犯
    構成要件相同之罪名，顯係基於概括犯意為之，應依連續犯規定論以一罪。至被
    告雖陳稱於警方到場詢問時，主動配合引導查獲失竊機車，應有自首減刑之適用
    一節，然警方查獲前開失竊機車，係因竊犯楊啟賢所供出，此經證人即前往查獲
    之員警王金宗於原審證稱：「楊啟賢是犯毒品案件先被查獲，在警局裡面他供述
    有一個檳榔園裡面有放三部車，於是我們就循線在他說的檳榔園裡面找到本案的
    三輛機車」等語明確，復有台灣屏東地方法院檢察署公務電話記錄單附卷可按，
    是以，本案被告將前開三部機車藏放前開工寮內，既經警發覺調查，自無自首規
    定之適用，附此敘明。
三、原審予以被告論罪科刑，固非無見，惟查：被告以每部三千元之價格向楊啟賢故
    買前開贓車，所為係犯故買贓物罪，原判決認為被告係犯收受贓物罪，尚有未合
    。被告上訴意旨，否認犯罪，指摘原判決不當，雖無理由，然原判決此部份既有
    前述之可議，仍屬無可維持，自應予撤銷改判。爰審酌被告之品行、犯罪手段、
    犯罪造成之損害及犯後態度等一切情狀，仍量處有期徒刑六月，並諭知易科罰金
    之折算標準。
據上論斷，應依刑事訴訟法第三百六十九條第一項前段、第三百六十四條、第二百九
十九條第一項前段、第三百條，刑法第五十六條、第三百四十九條第二項、第四十一
條第一項前段、罰金罰鍰提高標準條例第一條前段、第二條，判決如主文。
本案經檢察官郭振昌到庭執行職務。
中      華      民      國    九十一    年      七      月     十二     日
                              臺灣高等法院高雄分院刑事第七庭
                                  審判長法官  李春昌
                                        法官  黃憲文
                                        法官  莊飛宗
右正本證明與原本無異。
不得上訴。
                                  法院書記官  張明賢
中      華      民      國    九十一    年      七      月     十五     日
附錄法條
刑法第三百四十九條第二項
搬運、寄藏、故買贓物或為牙保者，處五年以下有期徒刑、拘役、拘役或併科一千元
以下罰金。
